【裁判字號】    89,交易,337
【裁判日期】    900626
【裁判案由】    過失致死
【裁判全文】
臺灣臺北地方法院刑事判決                        八十九年度交易字第三三七號
    公  訴  人  臺灣臺北地方法院檢察署檢察官
    被      告  甲○○
右列被告因過失致死案件，經檢察官提起公訴( 八十九年度偵字第一四六九一號及第
一五○七九號 )，本院判決如左：
        主      文
甲○○因過失致人於死，處有期徒刑伍月，如易科罰金，以參佰元折算壹日，緩刑
年。
        事      實
一、甲○○於八十九年六月十二日中午十二時五分許( 下大雨、路面濕滑、視距不良
     )，駕駛一輛車牌DLX-072 號輕型機器腳踏車，沿雙向四線快車道且劃分快慢車
    道並設有劃分島之臺北縣新店市○○路○段( 東側 )慢車道由新店往臺北方向行
    駛，途經北新路二段一○八號( 起訴書誤載：一八○號 )「華南商業銀行新店分
    行」前，見慢車道停有一輛「衛豐保全」運鈔車( 車牌QA-708號 )，刻由保全員
    呂天煌、林子偉二人執行為該分行護運鈔票任務而堵住慢車道，不耐久候，即變
    換車道至左側第二線快車道行駛之際，適有行人李書雲在該處設有劃分島( 安全
    島 )之路段，不依「道路交通安全規則」第一百三十四條第二款「行人穿越道路
    ，在禁止穿越或設有劃分島或護欄之路段，不得穿越道路」規定，徒步由西往東
    擅自進入快車道穿越北新路二段。甲○○在下大雨致視線不清時駕駛該輛重型機
    器腳踏車，且其行駛之慢車道上又有其他車輛停車發生臨時障礙，理應注意減速
    慢行作隨時停車之準備，及應注意車前狀況並隨時採取必要之安全措施，而依當
    時係日間、下大雨且路面濕滑、路上停放車輛視距不良有障礙物等情形觀之，並
    無足令甲○○有何不能注意之情事，其應注意能注意卻疏未注意即貿然以時速四
    ○公里左右之行車速度前駛，以致煞車閃避不及，撞擊行人李書雲倒地。李書雲
    受有頭部鈍創傷、右側肋骨骨折等傷害，雖經送三軍總醫院急救，仍因顱內出血
    延至同年七月廿四日下午四時五十分許不治死亡。甲○○肇事後，委託不詳姓名
    路人向警察機關報案自首犯行。
二、案經被害人李書雲之女張薏藍訴由臺北縣警察局新店分局報請臺灣臺北地方法院
    檢察署檢察官偵查起訴。
        理      由
一、右揭事實，業據被告甲○○自白不諱，核與被害人李書雲之女張薏藍之指訴相符
    ，並有道路交通事故調查報告表、現場路況及車損相片等件在卷可資佐證。被害
    人李書雲因本件交通事故受有頭部鈍創傷、右側肋骨骨折等傷害，雖經送三軍總
    醫院急救，仍因顱內出血延至同年七月廿四日下午四時五十分許不治死亡，亦經
    檢察官督同法醫師相驗明確，有勘驗筆錄、驗斷書及相驗屍體証明書等件在卷可
    稽。被告甲○○既係領有駕駛執照之駕駛人，其就「道路交通安全規則」第九十
    三條第一項第四款後段「因雨霧致視線不清或道路發生臨時障礙時，均應減速慢
    行，作隨時停車之準備」及第九十四條第三項「汽( 機 )車行駛時，駕駛人應注
    意車前狀況，．．．並隨時採取必要之安全措施」等規定，自均應知之甚稔。依
    卷附「道路交通事故調查報告表」記載本件交通事故發生當時雖係日間但下大雨
    且路面濕滑、路上停放車輛視距不良有障礙物等情形觀之，查無其他任何足令被
    告甲○○有何不能注意之情事，其應注意且能注意卻疏未注意前揭規定以致肇事
    ，其就本件交通事故之發生自有過失無疑，且其過失與被害人李書雲受有前揭傷
    害不治死亡間，確有相當因果關係。本件被告甲○○過失致人於死之犯行明確，
    應予依法論科。
二、核被告甲○○所為，係犯刑法第二百七十六條第一項過失致人於死罪。查被告甲
    ○○肇事後，在其犯行未為任何有偵查犯罪職權之公務員知悉前，不逃避接受裁
    判而委託不詳姓名路人向警察機關報案自首犯行，有臺北縣警察局新店分局八十
    九年十一月十五日(八九)北警店刑字第二九四八一號函附報案自首調查表一件在
    卷可稽，是被告甲○○既已向該管公務員申述犯罪事實而不逃避接受裁判，已合
    於刑法第六十二條前段所定對於未發覺之犯罪自首而接受裁判之要件，應依該條
    規定減輕其刑。再查被害人李書雲係行人，不依「道路交通安全規則」第一百三
    十四條第二款「行人穿越道路，在禁止穿越或設有劃分島或護欄之路段，不得穿
    越道路」規定，在臺北縣新店市○○路○段設有劃分島( 安全島 )路段擅自進入
    快車道，致遭被告甲○○駕駛之重型機器腳踏車撞擊受傷不治死亡，被告甲○○
    依法應負刑事責任，已詳見前述，被告甲○○應依「道路交通管理處罰條例」第
    八十六條第二項規定遞減輕其刑。末查被告甲○○行為後，刑法第四十一條有關
    易科罰金之規定業於九十年一月十日經總統公布修正，除將易科罰金之標準自犯
    最重本刑為三年以下有期徒刑以下之刑之罪修正為犯最重本刑為五年以下有期徒
    刑以下之刑之罪外，並增訂第二項，比較新舊法規定結果，對於被告甲○○並無
    不利，易科罰金之折算標準應適用刑法第四十一條第一項前段規定。爰審酌被告
    甲○○過失程度、犯罪後態度良好坦承犯行、因其過失造成被害人李書雲受傷不
    治死亡之損害嚴重、被害人李書雲與有過失及被告甲○○已與被害人家屬達成民
    事上和解賠償損害等一切情狀，量處如主文所示之刑並諭知易科罰金之折算標準
    ，以示懲儆。被告甲○○未曾受有期徒刑以上刑之宣告，有臺灣高等法院檢察署
    刑案紀錄簡覆表一件在卷可稽，其經此次教訓自當知所警惕，應無再犯之虞，本
    院認其前所受宣告之刑，以暫不執行為適當，乃併予宣告緩刑三年，以勵自新。
據上論斷，應依刑事訴訟法第二百九十九條第一項前段，刑法第二百七十六條第一項
，第六十二條前段，第二條第一項前段，第四十一條第一項前段，罰金罰鍰提高標準
條例第一條前段，第二條，第七十四條第一款，道路交通管理處罰條例第八十六條第
一項，判決如主文。
本案經檢察官蔡名堯到庭執行職務
中      華      民      國    九    十    年      六      月    廿六    日
                          臺灣臺北地方法院交通法庭
                                  法  官  鍾      華
右正本證明與原本無異。
如不服本判決，應於判決送達後十日內向本院提出上訴狀 (應附繕本) ，上訴於
臺灣高等法院。
                                  書記官  黃  繡  琴
中      華      民      國    九    十    年      六      月  二十六    日
附錄本案所犯法條全文
刑法第二百七十六條
一因過失致人於死者，處二年以下有期徒刑、拘役或二千元以下罰金。
二從事業務之人，因業務上之過失犯前項之罪者，處五年以下有期徒刑或拘役，得併
 科三千元以下罰金。


司法院資訊處製作；財團法人民間司法改革基金會備份。
